【裁判字號】    94,上訴,4236
【裁判日期】    950411
【裁判案由】    毒品危害防制條例
【裁判全文】
臺灣高等法院刑事判決
上  訴  人
即  被  告  乙○○
選任辯護人  黃達元律師
上列上訴人因違反毒品危害防制條例案件，不服臺灣臺北地方法
院94年度訴字第940號，中華民國94年11月21日第一審判決（起
訴案號：臺灣臺北地方法院檢察署94年度偵字第9879號），提起
上訴，本院判決如下：
    主  文
上訴駁回。
    事  實
一、乙○○曾因竊盜罪，經臺灣臺北地方法院90年易字第1991號
    判決有期徒刑三月，如易科罰金以佰元折算壹日，緩刑二
    年，嗣經撤銷緩刑，於民國（下同）93年4月27日易科罰金
    執行完畢（時在後述犯行之後，後述之犯行，不構成累犯）
    。
二、乙○○於91年3月中旬，在臺北市萬華區「爵士藍調舞廳」
    附近，向姓名年籍不詳綽號「阿圓」之成年男子，以愷他命
    （KETAMINE，係屬行政院公告之第三級毒品）一罐（約1公
    克）新臺幣（下同）2,000元之代價，購入愷他命，欲供己
    施用，嗣因缺錢花用，思及販賣毒品愷他命有利可圖，竟基
    於販賣營利之犯意，於91年3月29日凌晨2時許，攜帶該瓶愷
    他命，前往臺北縣新店市○○街45號「新店之星KTV」，欲
    以1公克2000元至5000元之價格伺機販售，適潘建君（改名
    為潘源驊）經警方授意協助查緝販毒而在上址208包廂播放
    熱門快歌，乙○○果被吸引，遂進入該包廂，主動向潘建君
    表示以2500元之價格兜售該罐1公克之愷他命，惟潘建君無
    購買之意而未成交，警方於接獲潘建君之通知後，至乙○○
    所在之206包廂臨檢，經乙○○主動提交其放於口中所有之
    愷他命殘渣塑膠空罐一個予警方扣押。
三、案經臺北縣政府警察局新店分局報請臺灣臺北地方法院檢察
    署檢察官偵查起訴。
    理  由
壹、證據能力：
一、被告選任之辯護人於原審辯稱：被告警詢時受警方之言語壓
    力，而為不利於己之供述，且警方未依刑事訴訟法第100條
    之1規定進行連續錄音，於公訴人能舉證證明被告之警詢筆
    錄合法之前，應無證據能力。又被告二次偵訊，檢察官均未
    依刑事訴訟法第95條規定先告知被告之嫌疑、罪名及基本權
    利事項，且被告於偵訊中之不利供述，係延續警詢時所受之
    不當取供而來，應無證據能力。另依證人劉志勇警員作證指
    出，本案扣押物係其小隊長於被告身上查獲，則其取出行為
    ，顯然逾越警察臨檢、盤查之範疇，而屬搜索之行為，惟被
    告並非現行犯，警方無權對被告進行附帶搜索，所扣押之物
    自無證據能力云云。
二、被告於警詢、偵查中之自白是否有證據能力？
  (一)依刑事訴訟法第100條之2準用同法第100條之1第1項之規定
    ，司法警察（官）詢問犯罪嫌疑人，除有急迫情況且經記明
    筆錄者外，應全程連續錄音；必要時，並應全程連續錄影。
    考其立法目的，在於建立詢問筆錄之公信力，並擔保詢問程
    序之合法正當；亦即在於擔保犯罪嫌疑人對於詢問之陳述係
    出於自由意思及筆錄所載內容與其陳述相符。故司法警察（
    官）詢問犯罪嫌疑人如違背上開規定，其所取得之供述筆錄
    ，究竟有無證據能力，原應審酌司法警察（官）違背該法定
    程序之主觀意圖、客觀情節、侵害犯罪嫌疑人權益之輕重、
    對犯罪嫌疑人在訴訟上防禦不利益之程度，以及該犯罪所生
    之危害，暨禁止使用該證據對於抑制違法蒐證之效果，及司
    法警察（官）如依法定程序有無發現該證據之必然性等情形
    ，本於人權保障與社會安全之均衡維護精神，依比例原則，
    具體認定之。但如犯罪嫌疑人之陳述係屬自白，同法第156
    條第1項已特別規定「被告之自白，非出於強暴、脅迫、利
    誘、詐欺、違法羈押或其他不正之方法，且與事實相符者，
    得為證據」，則被告在警詢之自白如係出於自由意思而非不
    正之方法，且其自白之陳述與事實相符，縱令司法警察（官
    ）對其詢問時未經全程連續錄音或錄影，致詢問程序不無瑕
    疵，仍難謂其於警詢自白之筆錄無證據能力（參見最高法院
    92年度臺上字第6119號判決）。準此，警詢筆錄錄音帶即非
    被告陳述任意性、筆錄記載正確性之唯一證明方法；倘無錄
    音帶可佐被告警詢筆錄中所為對己不利陳述之任意性，以及
    筆錄記載之正確性，綜觀刑事訴訟法第156條第1項、第100
    條之1之規範意旨，倘別有證據可認被告之陳述具有任意性
    ，且筆錄記載正確，並無違法訊問情事，則警詢筆錄即仍具
    證據能力，不能僅以並無警詢錄音帶可供查對，即遽行排除
    警詢筆錄之證據能力。
  (二)經原審以電話詢問查獲本案之臺北縣政府警察局新店分局劉
    志勇警員，固稱91年製作之筆錄，當時並無強制規定要錄音
    錄影，故無錄音帶或錄影帶（見原審卷第53頁），且臺北縣
    政府警察局新店分局移送本案至臺灣臺北地方法院檢察署時
    ，並未含錄音帶，亦有臺北縣政府警察局新店分局91年3 月
    29日店警刑字第0910008950號刑事案件報告書在卷可稽（見
    臺灣臺北地方法院檢察署91年度核退字第2306號偵查卷第1
    頁）。然若被告果真於91年3月29日受警方之言語壓力而為
    不利於己之供述，其何以於同日內勤檢察官及94年6月23日
    偵查檢察官訊問時，均無任何遭不正方法而為不實自白之陳
    述，且於94年6月23日檢察官訊問時，猶供稱：伊當時在警
    詢所述均實在等語（見偵字第9879號卷第32頁），遲至原審
    94年8月26日準備程序時始辯稱警詢中之自白非出於任意性
    云云。被告上開所指其因遭不正方法而為不實自白之陳述與
    常情有違，難以採信。
  (三)次按刑事訴訟法第95條規定：「訊問被告應先告知左列事項
    ︰一、犯罪嫌疑及所犯所有罪名。罪名經告知後，認為應變
    更者，應再告知。二、得保持緘默，無須違背自己之意思而
    為陳述。三、得選任辯護人。四、得請求調查有利之證據」
    觀此規定，乃被告在刑事訴訟程序上應受告知之權利，旨在
    使被告得適切行使法律所賦予之防禦權，兼顧實質的真實發
    現及程序之正義，以維護審判程序之公平。至違反本條規定
    時，依92年2月6日總統令公布（於92年9月1日始施行）之現
    行刑事訴訟法第158條之2第2項，就「檢察事務官、司法警
    察官或司法警察」詢問受拘提、逮捕之被告或犯罪嫌疑人時
    ，違反刑事訴訟法第95條第2款、第3款之情形者，固規定原
    則上不得作為證據，惟其規範之對象僅限於「檢察事務官、
    司法警察官或司法警察」有其適用，且於能證明其違背上開
    法定程序若非出於惡意、所取得之自白或陳述係出於被告或
    犯罪嫌疑人之自由意志者，依同法第158條之2第1項但書之
    規定，則仍例外不受證據強制排除之限制，仍得作為證據，
    以兼顧公共利益之維護及真實之發現（參見刑事訴訟法第15
    8條之2，92年修正立法理由）。而檢察官於偵查中，若未踐
    行刑事訴訟法第95條程序之法律效果，刑事訴訟法雖尚乏特
    別之規定，惟參諸同法第158條之4：「除法律另有規定外，
    實施刑事訴訟程序之公務員因違背法定程序取得之證據，其
    有無證據能力之認定，應審酌人權保障及公共利益之均衡維
    護」之意旨，為求得人權保障及公共利益之均衡維護，於實
    施刑事訴訟程序之公務員因違背法定程序取得證據之情形，
    俾因個案之型態、情節、方法均有所差異，於個案權衡時，
    法院允宜斟酌：(一)違背法定程序之情節；(二)違背法定程序時
    之主觀意圖；(三)侵害犯罪嫌疑人或被告權益之種類及輕重；
    (四)犯罪所生之危險或實害；(五)禁止使用證據對於預防將來違
    法取得證據之效果；(六)偵審人員如依法定程序有無發現該證
    據之必然性；(七)證據取得之違法對被告訴訟上防禦不利益之
    程度等各種情形，以為認定證據能力有無之標準，俾能兼顧
    理論與實際，而因應需要（參見刑事訴訟法第158條之4，92
    年修正立法理由，最高法院92年臺非字第177號判決）。非
    謂公務員因違背法定程序取得之證據，即一律認其無證據能
    力。經查，經原審當庭勘驗被告於91年3月29日內勤檢察官
    及94年6月23日偵查檢察官之偵訊錄音帶及光碟，檢察官告
    知被告犯罪嫌疑及所犯罪名、得保持緘默，無須違背自己之
    意思而為陳述、得選任辯護人、得請求調查有利之證據之事
    項部分之錄音、錄影固付之闕如，有勘驗筆錄可按（見原審
    卷第67頁至第70頁），然被告於91年3月29日在臺北縣政府
    警察局新店分局刑事組接受詢問時，業經員警明白告知刑事
    訴訟法第95條各款事項，被告並於警詢筆錄應告知事項欄簽
    名捺印（見同上第9879號偵查卷第11頁），嗣同日由內勤檢
    察官複訊及94年6月23日偵查檢察官偵訊時，亦係就先前所
    詢事項進行複訊，況自檢察官所有訊問內容觀之，檢察官已
    就被告可能觸犯罪名之全部犯罪事實一一加以訊問，被告亦
    逐一回答，對被告防禦權之行使並無妨礙，又檢察官二次訊
    問被告時之語氣緩和，並無迫使被告為特定陳述或不當取供
    情事，綜觀偵訊全部過程，並無檢察官故意違背法定程序之
    主觀意圖可稽，難認係重大侵害被告防禦權，參酌被告所涉
    販賣毒品行為，侵害他人身心健康及社會秩序難認輕微，且
    被告已於警詢時供認販毒犯行，並有證人潘建君之證詞在卷
    及扣案愷他命殘渣罐一個扣案可佐，本案取得相關證據之必
    然性非低，揆諸前揭說明，被告於檢察官偵訊時所為之自白
    ，仍得採為證據。
三、扣押物有無證據能力：
  (一)按臨檢：於公共場所或指定處所、路段，由服勤人員擔任臨
    場檢查或路檢，執行取締、盤查及有關法令賦予之勤務，警
    察勤務條例第11條第3款定有明文。90年12月14日公布之釋
    字第535號解釋固釋明：警察勤務條例規定警察機關執行勤
    務之編組及分工，並對執行勤務得採取之方式加以列舉，已
    非單純之組織法，實兼有行為法之性質。依該條例第11條第
    3款，臨檢自屬警察執行勤務方式之一種。臨檢實施之手段
    ：檢查、路檢、取締或盤查等不問其名稱為何，均屬對人或
    物之查驗、干預，影響人民行動自由、財產權及隱私權等甚
    鉅，應恪遵法治國家警察執勤之原則。實施臨檢之要件、程
    序及對違法臨檢行為之救濟，均應有法律之明確規範，方符
    憲法保障人民自由權利之意旨，但上述解釋並未直接認定該
    條例違憲而無效，此觀該釋憲文所揭示：前述條例第11條第
    3款之規定，於符合上開解釋意旨範圍內，予以適用，始無
    悖於維護人權之憲法意旨。現行警察執行職務法規有欠完備
    ，有關機關應於本解釋公布之日起2年內依解釋意旨，且參
    酌社會實際狀況，賦予警察人員執行勤務時應付突發事故之
    權限，俾對人民自由與警察自身安全之維護兼籌並顧，通盤
    檢討訂定，併此指明之意旨自明。又依據上開釋憲意旨，而
    於92年6月25日制定公布、同年12月1日開始施行之警察職權
    行使法，亦於第6、7條明定在符合一定要件情況下，警察在
    公共場所或合法進入之場所，得對於一定人員查證其身分及
    採取必要措施（如攔停人、車，檢查身體及所攜帶之物）。
    由此可知，警察在92年12月1日警察職權行使法開始施行前
    依法所為之盤查勤務，視其具體情況本即包括攔停、查證及
    檢視或檢查等動作。又警察得以實施盤查之基本要求，在於
    必須具有「導致合理可疑之跡象」之要件。而一旦認定符合
    該盤查之要件，即必須賦予值勤人員一些必要之權限，以確
    保值勤人員之安全，檢視、搜查相對人所能立即控制之範圍
    ，即其適例。是以，警察在合法檢視、搜查後，如發現違法
    事證而具有犯罪嫌疑（如持有管制槍枝、毒品）時，依刑事
    訴訟法第88條、第130條，本得加以逮捕及搜索；而刑事訴
    訟法第133條亦明定可為證據或得沒收之物，得扣押之。是
    所查扣之證物，若符合法定程序所取得之證物，自具有證據
    能力；而警察機關得於公共場所或指定處所、路段，由服勤
    人員擔任臨場檢查或路檢，執行取締、盤查及有關法令賦予
    之勤務，警察勤務條例第11條第3款定有明文，而依前揭條
    例所實施之臨檢勤務，並無應備有搜索票始得執勤之規定。
  (二)本案係劉志勇警員因分局長前接獲檢舉KTV每到深夜都有毒
    品交易，而奉組長之指示查緝毒品交易，並安排線民潘建君
    至新店之星KTV播放快歌以引誘販毒者，嗣後並接獲潘建君
    之線報指出被告進入新店之星KTV208包廂內，主動向其兜售
    毒品等情，業據證人劉志勇警員結證在卷（見原審卷第64頁
    至第66頁），該情狀顯具備發動臨檢、盤查之「導致合理可
    疑之跡象」，是劉志勇、丙○○、甲○○、丁○○警員至被
    告所在之206包廂內加以臨檢、盤查，尚難稱與法有違。而
    潘建君於警詢時供稱，警方在被告口中起獲含有「Ｋ他命」
    殘渣之瓶罐乙瓶（見偵查卷第13頁）。被告於員警執行盤查
    時，任意提交其所有之愷他命殘渣空罐一個而當場遭員警扣
    押，有臺北縣政府警察局新店分局扣押筆錄在卷足憑（見同
    上第9879號偵查卷第15頁），並非對被告進行附帶搜索所扣
    押之物，自屬合法取得之證據。又劉志勇警員於原審審理時
    證稱：扣案之愷他命殘渣空罐一個係在被告之包廂內發現，
    但確實扣得之地方其無法回憶等語（見原審卷第65頁、第66
    頁反面），並未證述：「本案扣押物係其小隊長於被告身上
    查獲」等語。證人丙○○於本院審理時供稱，我記得當時現
    場包廂很小，東西好像是含在被告的嘴巴，那是一個好像一
    小瓶的塑膠瓶，我們是因為被告的嘴巴怪怪的，後來詢問之
    後才發現（扣案證物，經本院拍照，附於本院審判筆錄之後
    ），潘建君所供，在被告口中起獲證物，與警員丙○○所供
    相同，自堪採信。是辯護人辯稱：警方違法對被告進行附帶
    搜索，所扣押之物自無證據能力云云，容有誤會，尚不足採
    。
貳、認定事實所憑證據及理由：
一、上訴人即被告乙○○矢口否認有何販賣第三級毒品之犯行，
    辯稱：當時伊與朋友至新店之星KTV喝酒、唱歌，伊因酒醉
    在包廂內睡著，後來有人叫醒伊，說伊走錯包廂，並帶伊回
    206包廂，伊又在包廂內睡了一下，後來警察來臨檢，伊發
    覺包包內多了一個藥罐云云。惟經查：
  (一)被告於警詢、偵查中均自白：我是在爵士藍調舞廳附近，向
    綽號「阿圓」之成年男子購買愷他命，愷他命一罐（約1公
    克）進價2,000元，購入之初本來是自己服用，後來因未工
    作缺錢才去KTV賣，愷他命我是以每0.01公克售價200元至50
    0元之價格出售，91年3月29日凌晨2時許，我在新店之星KTV
    聽見208包廂都點播熱門快歌，所以主動進入該包廂詢問潘
    建君要不要藥「更一下」，潘建君問：是不是搖頭丸，我隨
    口表示說是，好讓他相信我有販售毒品，實際上當時我身上
    沒有搖頭丸，只有愷他命，潘建君又問：怎麼賣，我說：你
    開價，我就賣，潘建君說：200好不好，我答應後，轉身回
    206包廂，因為我身上並無搖頭丸，於是我拿愷他命給潘建
    君試吃，並向潘建君表示搖頭丸現在沒貨，先用這個「K 」
    也不錯，之後不久，警方就到達了等語（見同上第9879號偵
    查卷第11頁至第12頁、卷第32頁）。雖被告於檢察官偵訊時
    ，供稱愷他命賣800元，但被告既未供述多少數量之愷他命
    賣800元，自以其於警詢時所述之0.01公克愷他命賣200元至
    500元為可採。
  (二)證人潘建君於於警詢及原審審理時結證稱：我於91年3月29
    日零時許，與朋友一同至新店之星KTV208包廂唱歌，到凌晨
    2 時許，可能是因為我們都唱快歌，被告突然敲門進入包廂
    問我們要不要買毒品，我當時問被告要賣多少錢，被告說只
    要我開價就賣，我隨口說200元，被告一口答應，並表示要
    去拿藥，我在門邊看見被告進入206包廂，於是立刻打電話
    給警方，警方還未到前，被告又進入我們包廂，手上拿一罐
    白色粉末表示要先給我們試吃，被告說：這是愷他命，藥效
    很強，吃了茫茫的，這一罐要賣2,500元，後來我就還給被
    告說你玩就好了，警察來時，我告訴警察被告所在之包廂；
    被告將該瓶愷他命倒出來在我手上，我趁他不注意時，立刻
    吹掉，不久警方就到了（見原審卷第60頁反面至第64頁、同
    上第9879號偵查卷第13頁）。
  (三)證人即臺北縣政府警察局新店分局劉志勇警員於原審審理時
    亦結證稱：我奉組長指示至新店之星KTV查緝毒品，我想到
    一個方法就是請潘建君去那裡消費都放快歌，我個人認為藥
    頭就會進去兜售毒品，但我沒有預設任何人，後來果然就有
    人進去向潘建君兜售毒品，這個情形發生後，潘建君就立刻
    用行動電話通知我，所以我們一組四人就到場先找潘建君，
    潘建君有指證是哪一個包廂，哪一個兜售，我們就先向包廂
    內之在場人盤查，殘渣空罐是在包廂內發現的，詳細在哪裡
    發現我忘記了，查獲之殘渣空罐我們就殘渣部分用初步檢驗
    包做初步檢驗，呈第三級毒品反應（見原審卷第64頁至第66
    頁）。
  (四)按所謂販賣行為，須以營利之意思而販入或賣出，方足構成
    （參見最高法院67年臺上字第2500號、69年臺上字第1675號
    判例）。倘於有償讓與他人之初，係基於營利之意思，並已
    著手實施（如兜售等），而因故無法高於購入原價出售，最
    後不得不以原價或低於原價讓與他人時，仍屬販賣行為。苟
    始終無營利之意思，縱以原價或低於原價有償讓與他人，即
    難謂為販賣行為，僅得以轉讓禁藥罪論處（參見最高法院84
    年度第三次刑事庭會議決議）。本案被告以愷他命一罐（約
    1公克）2,000元之價格購入，原係欲供自己吸用，而擬以25
    00元之價格售予證人潘建君，已如前述，其間已有價差，且
    被告於偵查中自承：當時係因沒有工作缺錢才要賣毒品等語
    （見同上第9879號偵查卷第32頁），又證人潘建君與被告並
    不相識，苟無利可圖，被告應無甘冒被查緝法辦重刑之危險
    ，是被告有營利之意圖，應堪認定。
  (五)扣案之殘渣罐一個，經送法務部調查局以氣相層析質譜儀分
    析法檢驗結果，發現有第三級毒品KETAMINE成分殘留，此有
    該局94年9月30日調科壹字第09400444840號檢驗通知書在卷
    可考（見原審卷第55頁）。
  (六)按刑事偵查技術上所謂之「釣魚」者，係指對於原已犯罪或
    具有犯罪故意之人，以設計引誘之方式，使其暴露犯罪事證
    ，而加以逮捕或偵辦者而言，或稱機會提供型之誘捕偵查；
    而所謂「陷害教唆」者，則指行為人原不具犯罪之故意，純
    因司法警察之設計教唆，始萌生犯意，進而實施犯罪構成要
    件之行為者而言，亦稱犯意誘發型之誘捕偵查。本案被告本
    具有販賣第三級毒品之故意，縱因潘建君係受警方授意在新
    店之星KTV消費而在208包廂內播放快歌，以設計引誘之方式
    ，使被告暴露其犯罪事證，然此與以引誘或教唆犯罪之不正
    當手段，使原無犯罪故意之人因而萌生犯意而實施犯罪行為
    ，再進而蒐集其犯罪之證據而予以逮捕者有別，是非屬不法
    ，併此敘明。
  (七)被告另聲請傳訊證人丁○○、丙○○警員，待證事實為釐清
    扣案之愷他命殘渣空罐一個是否在被告身上扣得。惟扣案之
    愷他命殘渣空罐一個係被告所有，被告並曾持該罐愷他命向
    潘建君兜售，並提供試吃，業據被告於警詢中供承在卷（見
    同上第9879號偵查卷第11頁反面至第12頁），證人潘建君於
    警詢中，亦證述扣案之愷他命殘渣空罐係被告當時主動向其
    兜售毒品時所持有之瓶罐，警方從被告口中起獲（見同上第
    9879號偵查卷第13頁）。核與證人丙○○於本院供述，塑膠
    罐在被告口中起出之情節相符，扣押筆錄亦載明係被告任意
    提出或交付之物而予以扣押，並經被告簽名、捺印。被告於
    本院辯稱：當時不是從我口中吐出來的，我口中吐出來的是
    口香糖，不是扣案的東西，警員叫我把身上的東西掏出來，
    我從後褲子後口袋拿出來，即扣案的塑膠瓶，但這個塑膠瓶
    不是我的，不曉得是誰放在我的口袋，應為卸責之詞，不足
    採信。被告係為販賣其持有之該瓶愷他命，雖潘建君問，是
    不是搖頭丸，被告稱是。被告乃係欲使潘建君相信被告持有
    者係毒品，所以才隨口應聲。但被告本意係販賣其持有之愷
    他命，仍應認被告係販賣愷他命，而非販賣搖頭丸。
  (八)扣案之空罐只剩愷他命殘渣，但被告既曾將之倒出部分予潘
    建君，潘建君趁被告不注意時，將之倒掉，且嗣後被告亦返
    回其包廂206室，距其最初欲販賣愷他命予潘建君時，已有
    一段時間，不能因被查獲時僅殘渣，即認被告未有販賣愷他
    命之犯行。
  (九)綜上，足徵被告於警詢及偵查中之自白，核與事實相符，被
    告嗣翻異前詞，顯係事後圖卸刑責之詞，不足採信。本案事
    證明確，被告販賣愷他命未遂之犯行，洵堪認定。
二、按愷他命（KETAMINE），經行政院於91年1月23日以院臺法
    字第0910001605號公告為第三級毒品（見司法院編印法官辨
    刑事案件參考手冊毒品危害防制條例部分第124頁），本案
    被告已著手向潘建君兜售第三級毒品愷他命及表示售價之犯
    罪構成要件行為，但因交易對象為經警方授意協助查緝毒品
    之線民潘建君，已如前述，因潘建君實無購買毒品之真實意
    思，且未允諾購買致被告未實際販出，仍屬未遂犯。核被告
    所為，係犯修正後毒品危害防制條例第4條第6項、第3項販
    賣第3級毒品未遂罪。被告行為後，毒品危害防制條例於92
    年7 月9日修正公布，自93年1月9日施行，惟關於該條例第4
    條第3項之製造、販賣、運輸第三級毒品罪、及該罪之未遂
    犯之犯罪構成要件及法定刑並未實際修正，僅因增列第4項
    製造、運輸、販賣第四級毒品罪刑，而將原第五項關於未遂
    犯之處罰規定移列至第6項，自無新舊法變更比較適用之問
    題，應逕依修正後之毒品危害防制條例論處。被告持有第三
    級毒品之低度行為為販賣第三級毒品未遂之高度犯行所吸收
    ，不另論罪。被告已著手販賣行為之實施而未遂，應依刑法
    第26 條前段之規定減輕其刑。
三、原審審酌被告犯罪之動機在謀取不法利得，販賣愷他命對於
    國人健康及社會治安戕害甚鉅，然其販賣次數僅為一次，數
    量不多，其犯罪後否認犯行，及其品行、智識程度等一切情
    狀，適用毒品危害防制條例第4條第6項、第3項，刑法第11
    條前段、26條前段，判處被告有期徒刑三年，扣案之愷他命
    殘渣空罐一個（內含愷他命殘渣無法析離，量微無法秤重）
    ，為被告所有供犯罪所用之物，已認定如前，併依毒品危害
    防制條例第19條第1項規定，宣告沒收，再以被告並無販賣
    搖頭丸之犯行，該部分不另為無罪之諭知（詳如後述），經
    核並無不合。
四、公訴意旨另以：被告基於概括之犯意，自91年3月14日起迄
    91年3月29日三時為警查獲時，於向姓名年籍不詳綽號「阿
    圓」之成年男子以一顆MDMA（搖頭丸）250元，連續在臺北
    市萬華區「爵士藍調舞廳」、臺北縣新店市○○街45號「新
    店之星KTV」等處所，以第二級毒品MDMA（搖頭丸）一顆300
    元之價格，販售予不特定人，因認被告所為係違反毒品危防
    制條例第4條第2項之連續販賣第二級毒品罪嫌云云。按犯罪
    事實應依證據認定之，無證據不得認定其犯罪事實；又被告
    之自白，不得作為有罪判決之唯一證據，仍應調查其他必要
    之證據，以察其是否與事實相符，刑事訴訟法第154條第2項
    、第156條第2項分別定有明文。次按刑事訴訟法第156條第2
    項規定，被告雖經自白，仍應調查其他必要之證據，以察其
    是否與事實相符。立法目的乃欲以補強證據擔保自白之真實
    性；亦即以補強證據之存在，藉之限制自白在證據上之價值
    。而所謂補強證據，則指除該自白本身外，其他足資以證明
    自白之犯罪事實確具有相當程度真實性之證據而言。雖其所
    補強者，非以事實之全部為必要，但亦須因補強證據與自白
    之相互利用，而足使犯罪事實獲得確信者，始足當之（參見
    最高法院74年臺覆字第10號判例）。公訴人認被告涉有販賣
    第二級毒品罪嫌，無非以被告於警詢及偵查中之自白為論據
    ，惟被告於原審審理中否認上開犯行，且此部分除被告之自
    白外，被告販賣MDMA之對象並未查獲，亦未查扣任何有關於
    被告此部分販賣MDMA等相關證物足資佐證，是被告是否有此
    部分之犯行，已非無疑，此外，復查無其他積極證據足資證
    明被告有何販賣MDMA之犯行，依罪疑惟輕之原則，自難逕以
    販賣第二級毒品罪相繩，既不能證明被告犯罪，本應為無罪
    之判決，惟公訴人認此部分與前述論罪科刑部分，有想像競
    合犯之裁判上一罪關係，爰不另為無罪之諭知，併予敘明。
據上論斷，應依刑事訴訟法第368條，判決如主文。
本案經檢察官張秋雲到庭執行職務。
中     華      民      國    95   年    4    月  11   日
                刑事第十一庭
                        審判長法  官  張連財
                              法  官  楊照男
                              法  官  林明俊
以上正本證明與原本無異。
如不服本判決，應於收受送達後十日內向本院提出上訴書狀，其
未敘述上訴之理由者並得於提起上訴後十日內向本院補提理由書
（均須按他造當事人之人數附繕本）。
                              書記官  蕭進忠
中    華    民    國    95    年    4     月    17    日
附錄本案論罪科刑適用法條全文：
毒品危害防制條例第4條第3項、第6項：
製造、運輸、販賣第三級毒品者，處5年以上有期徒刑，得併科
新臺幣500萬元以下罰金。
前五項之未遂犯罰之。


司法院資訊處製作；財團法人民間司法改革基金會備份。
